臺灣桃園地方法院刑事判決　　　　　　99年度審訴字第2495號
公　訴　人　臺灣桃園地方法院檢察署檢察官
被　　　告　陳志鑫
上列被告因妨害自由案件，經檢察官提起公訴（99年度偵緝字第
1321號），本院判決如下：
    主  文
本件管轄錯誤，移送於臺灣苗栗地方法院。
    理  由
一、公訴意旨略以：陳志鑫、吳霆冠（另案判決確定）、陳金坤
    及王書聖（上2 人另案通緝中）經黃明輝（另案判決確定）
    邀約，欲教訓與黃明輝在大陸經商產生糾紛之許來發，5 人
    遂共同基於妨害自由之犯意聯絡，先由吳霆冠於民國97年1
    月17日下午某時，邀約許來發前往中國大陸廣東省中山市「
    京華酒店」，嗣於同日下午3 時許，吳霆冠向許來發稱：黃
    明輝以30萬元人民幣之代價找人要砍你一隻腳等語，隨即以
    替許來發解決此糾紛為由，將許來發帶往大陸地區廣東省中
    山市某處屋內，待許來發進入該屋內房間後，吳霆冠向屋內
    之陳志鑫、王書聖表明許來發之身分，王書聖即持手銬將許
    來發銬住，吳霆冠復向許來發稱「許董，對不起」後旋離去
    。其後，陳志鑫並持開山刀架住許來發脖子，並向許來發恫
    嚇稱：渠等是拿錢辦事，老闆黃明輝拿30萬元人民幣要你一
    隻腳等語，王書聖、陳志鑫再將許來發衣褲脫掉，僅餘內褲
    ，並以手捶、腳踢等強暴、脅迫之方式限制許來發之行動自
    由，吳霆冠於約1 小時後復返回，對許來發稱：「事情最好
    與黃明輝搞好，不然會死得很慘」、「天黑，黃明輝就要將
    你埋掉」等語。當日傍晚某時，黃明輝、陳金坤及某2 名姓
    名年籍不詳男子帶冥紙、香等物到場，黃明輝並稱要送許來
    發一程，復質問許來發有關生意糾紛內情等語，許來發再遭
    頭蓋黑色塑膠袋後，分由在場不詳之2 、3 人聯手毆打（傷
    害部分未據告訴），黃明輝等人才又離去。當日晚上7 時許
    ，吳霆冠再現身開口重提陳志鑫等人已收黃明輝錢要許來發
    一隻腳等詞，許來發因上開遭強暴、脅迫情狀，為求平安脫
    困，主動向陳志鑫告知可以給渠等16、17萬元人民幣，希望
    陳志鑫、王書聖可以退還黃明輝的錢。隨後許來發並與吳霆
    冠溝通，請吳霆冠協同其離開上揭處所，並一起搭車前往京
    華酒店向許來發司機拿取16萬6 千元人民幣交予吳霆冠，請
    其轉交與陳志鑫等人，許來發復請其司機載吳霆冠回香格里
    拉酒店。嗣因陳志鑫、王書聖拿取上揭款項仍未罷休，透過
    吳霆冠向許來發再度索取金錢，故吳霆冠乃發簡訊要求許來
    發再度交付若干款項，於同年月24日，許來發再次匯入人民
    幣5 萬元至吳霆冠在中國大陸工商銀行之帳戶內，因認被告
    陳志鑫涉犯刑法第302 條第1 項之剝奪他人行動自由罪嫌等
    語。
二、按案件由犯罪地或被告之住所、居所或所在地之法院管轄；
    數人共犯一罪或數罪者，為相牽連案件；數同級法院管轄之
    案件相牽連者，得合併由其中一法院管轄，刑事訴訟法第5
    條第1 項、第7 條第2 款、第6 條第1 項分別定有明文。次
    按無管轄權之案件應諭知管轄錯誤之判決，並同時諭知移送
    於管轄法院；又管轄錯誤之判決，得不經言詞辯論為之，同
    法第304 條、第307 條亦有明文。又按被告之住所、居所或
    所在地，係以起訴時為標準，最高法院48年台上字第837 號
    判決意旨參照。再按相牽連案件在各案判決前，始可併案受
    理，若一案已經判決，其他案件應由有管轄權之法院另案審
    判，司法院院字第948 號著有解釋。
三、經查：
（一）本件公訴人以陳志鑫涉犯前揭犯行，向本院提起公訴，並
      於99年11月17日繫屬於本院，有臺灣桃園地方法院檢察署
      99年11月17日桃檢朝為99偵緝1321字第99366 號函上本院
      收狀戳章可考。再依卷附被告陳志鑫之個人基本資料查詢
      結果所示，被告自80年1 月14日起至今之住所地為苗栗縣
      後龍鎮北龍里4 鄰田心107 號，是本案繫屬時被告之住所
      地並非在本院管轄之桃園縣境內。又被告另因施用第一、
      二級毒品案件，經臺灣苗栗地方法院以99年度訴緝字第21
      號分別判處有期徒刑6 月、3 月，應執行有期徒刑8 月確
      定後，自99年10月20日進入臺灣臺中監獄苗栗分監執行，
      此有臺灣高等法院被告前案紀錄表在卷可考，是本案繫屬
      時，被告之所在地亦非在本院管轄之桃園縣境內。且依公
      訴人起訴書所載之犯罪事實，被告陳志鑫之犯罪地在大陸
      地區廣東省中山市某處，此亦非在本院管轄之桃園縣境內
      。綜上，檢察官起訴時，本案被告陳志鑫之住所、所在地
      及犯罪地均非在本院轄區，依前揭規定，本院對本案自無
      固有管轄權。
（二）又公訴人認被告陳志鑫就上開犯行與吳霆冠、陳金坤、王
      書聖及黃明輝間有犯意聯絡及行為分擔，為共同正犯，然
      就共犯吳霆冠、黃明輝部分，因吳霆冠之住所地在桃園縣
      桃園市○○街366 號，此部分業經臺灣桃園地方法院檢察
      署檢察官依刑事訴訟法第5 條第1 項、第7 條第2 款之規
      定就吳霆冠、黃明輝二人併向本院提起公訴，吳霆冠上開
      妨害自由犯行部分業經本院於99年1 月18日以97年度重訴
      字第44號判處有期徒刑6 月確定，黃明輝上開妨害自由犯
      行部分業經本院於99年4 月21日以98年度重訴緝字第4 號
      判處有期徒刑6 月確定，此有前開判決書等件附卷足憑。
      依前揭公訴意旨所載，被告陳志鑫與吳霆冠、黃明輝等人
      共犯前開罪行，依刑事訴訟法第7 條第2 款之規定固為數
      人共犯一罪之相牽連案件，本院原應取得牽連管轄權，惟
      刑事訴訟法第7 條所規定之相牽連案件，核其訴訟對象各
      別，訴訟繫屬亦互異，本得分別起訴，分別審判，惟基於
      訴訟經濟之考量，方有同法第6 條牽連管轄之設，使其得
      併由其中一法院併案受理，簡省程序，然若其中有管轄權
      之案件如已判決，脫離該審級，另一案件即無利用其程序
      之理由，自應依其固有之管轄規定處理。本件被告陳志鑫
      之犯行於99年11月17日繫屬於本院已如前述，此時吳霆冠
      、黃明輝案件部分業已判決確定，脫離本院之繫屬，揆諸
      前揭說明，本院就本件自無從取得相牽連管轄權，自應依
      固有管轄之規定處理。
（三）綜上所述，本院對被告陳志鑫涉犯之本件妨害自由案件因
      無固有管轄權，爰不經言詞辯論，逕行諭知管轄錯誤之判
      決，並諭知將案件移送於被告之所在地之臺灣苗栗地方法
      院審理。
據上論斷，應依刑事訴訟法第304 條、第307 條，判決如主文。
中    華    民    國    100   年    1     月  11      日
                 刑事庭   審判長法  官  鍾雅蘭
                                法  官  許曉微
                                法  官  顏世翠
以上正本證明與原本無異。
如不服本判決應於收受判決後10日內向本院提出上訴書狀，並應
敘述具體理由。其未敘述上訴理由者，應於上訴期間屆滿後20日
內向本院補提理由書( 均須按他造當事人之人數附繕本) 「切勿
逕送上級法院」。
                                書記官  吳忻蒨
中    華    民    國   100    年    1     月    11    日